臺灣板橋地方法院交通法庭裁定　　　　99年度交聲字第2782號
原處分機關　交通部公路總局臺北區監理所
異　議　人
即受處分人　張振元
上列異議人因違反道路交通管理處罰條例案件，對於交通部公路
總局臺北區監理所於中華民國99年9 月3 日所為之裁決處分（案
號：北監自裁字第裁40-CO0000000號）不服，聲明異議，本院裁
定如下：
    主      文
異議駁回。
    理      由
一、原處分意旨略以：異議人張振元於民國（下同）99年7 月13
    日20時49分許，在臺北縣土城市（嗣改制為新北市土城區，
    以下仍以行為時之縣市名稱稱之）中央路4 段321 巷口處，
    因有「酒後駕車經酒精濃度測試達每公升0.48毫克、違反駕
    照吊扣期間禁駛、肇事致人輕傷」之違規，經臺北縣政府警
    察局（嗣改制為新北市政府警察局，以下仍以行為時之名稱
    稱之）土城分局填具臺北縣政府警察局99年8 月5 日北縣警
    交大字第CO0000000 號舉發違反道路交通管理事件通知單，
    原處分機關於99年9 月3 日依道路交通管理處罰條例第35條
    第3 項（裁決書漏載第1 項第1 款）規定，裁處罰鍰新臺幣
    （下同）6 萬元，吊銷駕駛執照3 年，並應依第24條第1 項
    第2 款（裁決書漏載第1 項第2 款）參加道路交通安全講習
    。
二、異議意旨則以：事發當天伊與妻小在快炒店吃晚飯，伊因為
    疲倦先行離席，不久即與摩托車發生擦撞，當時伊因為先前
    酒駕牌照遭吊扣的紀錄，害怕牌照會再因此事件而遭吊銷，
    因此於妻子抵達現場後即逕自回家，由妻子留在現場處理相
    關事宜並叫救護車。嗣伊於回到家後，因為害怕所以把客廳
    落地門反鎖，且因擔心傷者之傷勢，自8 點多等到10點多，
    越等心越慌，便從冰箱拿出兩瓶啤酒喝，未料妻子偕同警員
    回到家時，伊因在後面喝酒未聽到叫門聲，致妻子與警員不
    得其門而入，最後伊竟被警方帶上手銬帶回警局。因執勤員
    警並未在違規現場舉發，而是在事發二、三個小時後的12點
    多才進行酒測，實則伊在快炒店並無喝酒，是原處分機關遽
    以裁決顯有違誤，為此爰依法聲請異議，並聲請傳喚快炒店
    老闆做證，請求撤銷原處分云云。
三、按「汽車駕駛人有下列情形之一者，不得駕車：一、‧‧‧
    二、飲用酒類或其他類似物後其吐氣所含酒精濃度超過每公
    升0.25毫克或血液中酒精濃度超過百分之0.05以上。」、「
    汽車駕駛人，駕駛汽車經測試檢定有下列情形之一者，處新
    臺幣15000 元以上60000 元以下罰鍰，並當場移置保管該汽
    車及吊扣其駕駛執照一年；因而肇事致人受傷者，並吊扣其
    駕駛執照2 年；致人重傷或死亡者，吊銷其駕駛執照，並不
    得再考領：一、酒精濃度超過規定標準‧‧‧。」、「汽車
    駕駛人經依第1 項規定吊扣駕駛執照，並於吊扣期間再有第
    1 項情形者，處新臺幣6 萬元罰鍰，並當場移置保管該汽車
    及吊銷其駕駛執照，如肇事致人重傷或死亡者，吊銷該駕駛
    執照，並不得再考領。」、「汽車駕駛人，有下列情形之一
    者，應接受道路交通安全講習：一、違規肇事受吊扣駕駛執
    照處分。二、有第三十五條第一項規定之情形‧‧‧」、「
    汽車駕駛人，因違反本條例及道路交通安全規則之規定，受
    吊銷駕駛執照處分時，吊銷其持有各級車類之駕駛執照。」
    ，道路交通安全規則第114 條第2 款、道路交通管理處罰條
    例第35條第1 項、第3 項、第24條第1 項第2 款及第68條第
    1 項分別定有明文。
四、本件異議人所持有之普通小型車駕駛執照，前因酒後駕駛經
    交通部公路總局臺北區監理所處分吊扣（吊扣銷文號：C000
    00000-00000000號），期間自99年4 月30日起至100 年4 月
    29日止乙節，此為異議人所不爭執，並有違規查詢報表、汽
    車駕照基本資料及交通部公路總局臺北區監理所99年8 月4
    日北監自字第0992031301號函各1 份附卷可稽，異議人雖以
    前開情詞置辯，惟查：
（一）觀諸證人即警員羅健榮於本院調查程序中具結證稱：「我
      是99年7 月13日下午8 時49分接獲派出所通報或是勤務中
      心指派前往中央路4 段321 巷口說有一個車禍案件，我就
      到現場處理。到現場之後，我聽派出所說是肇事逃逸的事
      件，犯罪嫌疑人開他小貨車從321 巷口往內逃逸，之後派
      出所員警於巷內有找到這部車，我們根據車號，查出車籍
      ，就到嫌疑人家中找人。大約是車禍後約10幾分鐘到達現
      場，之後派出所的同仁到異議人家中將其帶至現場。我到
      現場後大約5 分鐘就看到異議人到達現場，當時聞到異議
      人滿身酒味，我們現場要為他製作酒測，他不願意，他當
      時自稱是乘客。之後我趕往恩主公醫院，而被告則被直接
      帶回頂埔派出所。之後我們同仁將他帶到土城交通隊，我
      們要對他做酒測，但他都不願意配合。我們要將他送到亞
      東醫院強制抽血，在海山高工前，他才說要做酒測，那時
      已經晚上11時39分了。那時酒測值0.48。」等語（本院卷
      99年11月25日訊問筆錄第2 頁）。由上開證言可知，證人
      羅健榮於車禍發生大約10餘分鐘後抵達現場後，異議人隨
      即於5 分鐘左右亦被警方帶至現場，斯時警方即因異議人
      滿身酒味一度要求其配合酒測，而車禍發生之時間為當日
      晚上8 時49分許，依此推算，異議人返抵交通事故現場時
      間應大約係在晚上9 時4 分許至14分許之間，此與異議人
      所稱其於逃離現場返抵居所後，因久候至晚上10時許仍不
      見其妻返家，一時心慌始從冰箱拿出啤酒飲用乙節互有齟
      齬，則異議人上開所辯是否可採，已非無疑。
（二）另佐以證人即警員林旭慶於本院調查程序中證稱：「我是
      第一個到現場的警員。我到現場時，發現巷口有一台摩托
      車倒在路上，摩托車的當事人已經送醫院了，我是在那邊
      聽到現場的民眾說被害人是跟一部小貨車發生擦撞，因為
      現場沒有小貨車，跟我上班的另一位同事賴毅鴻他有到現
      場，去巷底查看小貨車有無在附近，後來他就發現小貨車
      停在巷底，而且擋風玻璃有破掉，駕駛座那邊有血跡，而
      且那時我在現場時，張振元的妻子有在現場，一開始張振
      元的妻子都不說話，還否認車子是她先生開的，說車子是
      張振元借給朋友開的，那時現場的民眾跟我說肇逃的是張
      振元，後來我同事在巷底找到小貨車並查出車號及車籍，
      此時他妻子才願意配合我們去車籍地的住居所去找張振元
      ，起初到的時候，異議人家的門是鎖起來的，但他的門是
      類似霧面玻璃門，所以我們稍微可以看到裡面有一個人在
      走動，我們就敲門，但是他不願意開門，我們是在旁邊的
      窗戶發現窗戶沒有鎖，我跟賴毅鴻警員才爬進去，爬進去
      之後，發現張振元就往他們家的後門要跑掉，我跟賴毅鴻
      就追上去，即時將張振元攔下，發現他手上有傷口的血跡
      ，後來就把他帶回現場，交由交通隊的同仁處理。」等語
      （見本院99年12月20日訊問筆錄第2 至3 頁），再與上揭
      證人羅健榮之證詞互核以觀，異議人於車禍發生後，應係
      為逃避處罰而逕自離開現場返回居所，參以異議人之妻偕
      同警方前往其居所時，異議人非但沒有應聲開門，反而置
      之不理並往自家後門方向逃逸，則異議人若駕車肇事前並
      未飲酒，何須心虛至此？況徵諸警方處理交通事故之流程
      ，一般均會對當事人雙方進行酒測，本件異議人雖一時逃
      離事故現場，然其妻既仍在現場處理後續事宜，且所駕駛
      之車輛仍棄置現場附近，異議人理當預見警方可能隨即追
      躡而至，豈有返家後仍飲酒藉以平復緊張心情之理？
（三）又異議人因上揭酒後駕車違規行為所涉刑法第185 條之3
      公共危險罪，前於99年7 月14日第一次警詢時，曾辯稱：
      伊當日下午大約14-15 時許在中央路3 段朋友家打麻將時
      確有斷續飲酒到晚上18-19 時左右，且係結束後始與妻小
      至中央路4 段快炒店吃飯等語，雖其一度否認肇事時有駕
      駛該小貨車，然其於同年月21日第三次警詢時，業已改口
      坦承：事發當時確有駕駛該小貨車，且先前警詢係因「有
      喝酒又無駕駛執照（駕照酒駕吊扣中）」，一時緊張不敢
      承認，才會捏造當時係綽號阿龍駕之人駛車輛等語，此亦
      有本院依職權調閱之臺灣板橋地方法院檢察署99年度偵字
      第21641 號偵查卷可為佐證。參以證人羅健榮、林旭慶平
      日職司犯罪偵查及道路交通管理、維護交通秩序之指揮稽
      查等工作，其與異議人間，素昧平生又無怨隙，殊無甘冒
      偽證罪責，故為不實證言之理，是渠等於本院調查中之上
      開證詞應屬信實，異議人前開所辯，要屬事後卸責之詞，
      不足採信。
（四）至異議人於本院訊問時雖一度聲請傳喚快炒店老闆，以證
      明其當日於快炒店用餐時並無飲酒之情事，惟經本院多次
      與異議人聯繫後，異議人之妻表示業已轉達告知異議人，
      然異議人遲未向本院陳報該名證人之年籍住所資料，參以
      異議人前於所涉犯公共危險罪之警詢時，業已坦承開車前
      確有飲酒，已如前述，是異議人辯稱並未酒後駕車云云，
      實非可採。
五、綜上所述，異議人確實於前揭時、地，有酒後駕車經酒精濃
    度測試達每公升0.48毫克、違反駕照吊扣期間禁駛、肇事致
    人輕傷之違規行為，原處分機關據以裁處核無違誤，異議人
    之異議為無理由，應予駁回。
據上論斷，應依道路交通管理處罰條例第87條第2 項，道路交通
案件處理辦法第19條，裁定如主文。
中    華    民    國    100   年    1    月     5     日
                  交通法庭  法  官    張誌洋
以上正本證明與原本無異。
如不服本裁定應於送達後五日內向本院提出抗告狀。
                            書記官    張桐嘉
中    華    民    國    100   年    1    月     5     日